臺北高等行政法院判決　　　　　　　　　　　　　　　九十三年度簡字第四八○號
　　原　　　告　第一衛材實業有限公司
　　代　表　人　甲○○
　　被　　　告　臺北市政府衛生局
　　代　表　人　張珩（局長）
　　訴訟代理人　乙○○
右當事人間菸害防制法事件，原告不服臺北市政府中華民國九十三年二月四日府訴字
00000000000號訴願決定，提起行政訴訟。本院判決如左：
　　主  文
原告之訴駁回。
訴訟費用由原告負擔。
　　事  實
一、事實概要：
    緣原告係「哈瓦那雪茄亞洲總代理 Dai-ichi Eizal Co., Ltd」之臺灣代理商，
    於九十二年八月五日在臺北市○○區○○路四段一三八號京華城全生活廣場六樓
    之龐德街電梯口，舉辦哈瓦那雪茄公開展示及販售，掛置巨幅雪茄菸品廣告看板
    ，及發送介紹雪茄菸品「Cribe……如何選擇雪茄……享受雪茄的藝術…… HAVA
    -NO CIGARS S.A.亞洲總代理Dai-ichi Eizal Co., Ltd」之廣告單張。衛生署國
    民健康局菸害申訴服務中心受理民眾之檢舉，以九十二年八月五日申訴執字第一
    三一三號函移請被告辦理。案經臺北市松山區衛生所於九十二年八月六日派員至
    前揭現場查獲，當場製作菸害防制場所工作紀錄表，並於九十二年八月七日訪談
    原告之代表人甲○○，製作菸害防治（制）調查紀錄後，以九十二年八月七日北
    市松衛二字第○九二六○六二○一○○號函移請被告辦理。經被告核認原告違反
    菸害防制法第九條第一項第一款規定，依同法第二十二條第一項規定，以九十二
    年八月十五日北市衛七字第○九二三五一七二三○○號行政處分書，處以原告新
    臺幣（以下同）十萬元罰鍰。原告不服，提起訴願，旋遭駁回，遂向本院提起行
    政訴訟。
二、兩造聲明：
　　(一)原告聲明：
      1.訴願決定及原處分均撤銷。
      2.訴訟費用由被告負擔。
　　(二)被告聲明：
      1.駁回原告之訴。
      2.訴訟費用由原告負擔。
三、兩造之爭點：原告於九十二年八月五日在臺北市○○區○○路四段一三八號京華
    城全生活廣場六樓之龐德街電梯口，舉辦哈瓦那雪茄公開展示，掛置巨幅雪茄菸
    品廣告看板，及發送介紹雪茄菸品「Cribe……如何選擇雪茄……享受雪茄的藝
    術……HAVANO CIGARS S.A.亞洲總代理Dai-ichi Eizal Co., Ltd」之廣告單張
    之行為，是否違反菸害防制法第九條第一項第一款之規定？
　　(一)原告主張之理由：
      1.原告於九十二年八月五日在臺北市○○區○○路四段一三八號京華城全生活
        廣場六樓之龐德街電梯口懸掛看板，書明「HAVANA CIGARS S.A.」，此乃宏
        都拉斯國家原廠公司名稱，看板上並未出現商品，自非「促銷」行為，顯不
        符菸害防制法第九條之規定。
      2.菸害防制法第九條第一款既以「菸品」之促銷、廣告為處罰前提，原告於單
        張小卡片上印具名銜，並以「如何選擇雪茄」、「享受雪茄的藝術」（此十
        三個字，是選自雪茄書上字體），向成熟人士提供正確的生活方式，提升成
        熟人士生活品質，被告認原告此行為違法，處罰十萬元，顯欠允當。
　　(二)被告答辯之理由：
      1.查是否為促銷菸品或為菸品廣告，應從所使用之文字及圖樣之內容實質認定
        。本件原告於九十二年八月五日在臺北市○○區○○路四段一三八號晶華城
        全生活廣場六樓之龐德街電梯口舉辦哈瓦那雪茄公開展示及販售，掛置巨幅
        雪茄菸品看板。此項事實除經臺北市松山區衛生所於九十二年八月六日派員
        至現場查獲外，原告之代表人甲○○於九十二年八月七日由臺北市松山區衛
        生所所製作之菸害防治調查紀錄中亦坦承不諱。換言之，此項巨幅雪茄看板
        之掛置，為原、被告雙方所不爭之事實，而該看板內容，既出現巨型雪茄之
        圖片，則其非雪茄廣告，又為何？今原告突指看板上未出現商品，故不構成
        促銷或廣告，顯為扭曲事實之辯詞。
      2.原告發送介紹雪茄菸品之單張，構成菸害防制法第九條第一項第一款之違法
        行為。原告於前揭現場散布之單張，自承其上載有「如何選擇雪茄」及「享
        受雪茄的藝術」，而此等文字係向成熟人士提供正確的生活方式，提昇成熟
        人士生活品質，故非違法行為云云。查菸害防制法制定之立法意旨本在於防
        制菸害擴散及減少菸品消費。而菸害防制法第九條第一項之目的則在期透過
        嚴格管制菸品廣告宣傳及促銷，以限制有關菸品之不當資訊及販售。菸既為
        「害」，則任何人不論是否為成熟人士，皆應盡量避免之。教導民眾「如何
        選擇雪茄菸」及「享受雪茄的藝術」，不但掩蓋菸品危害健康的事實，更有
        美化吸食雪茄菸為高品質生活內容之效果。而此正為菸害防制法第九條所欲
        處罰之行為。由此亦可見原告對菸害認知之欠缺及對菸害防制法之誤解。其
        所為辯解，自不足採。
　　理  由
一、按菸害防制法第三條第一項規定：「本法所稱主管機關︰在中央為行政院衛生署
    ；在直轄巿為直轄巿政府；在縣（巿）為縣（巿）政府。」同法第九條第一項第
    一款規定：「促銷菸品或為菸品廣告，不得以左列方式為之：一、以廣播、電視
    、電影片、錄影物、報紙、看板、海報、單張、通知、通告、說明書、樣品、招
    貼、展示或其他文字、圖畫或物品為宣傳。」同法條第三項規定：「菸品製造、
    輸入或販賣業者，得以其公司名義贊助或舉辦各項活動。但不得在活動場所為菸
    品之品嚐、銷售或進行促銷活動。」同法第二十二條第一項規定：「違反第九條
    各款規定之一者，處新臺幣十萬元以上三十萬元以下罰鍰。經三次處罰者，並停
    止其製造、輸入或販賣六個月至一年。」又臺北市政府九十年八月二十三日府秘
    二字第九○一○七九八一○○號公告：「主旨：公告本府主管業務委任事項，並
    自九十年九月一日起生效。……公告事項……六、本府將下列業務委任本府衛生
    局，以該局名義執行之……（五）菸害防制法中有關本府權限事項。……」
二、查原告於九十二年八月五日在臺北市「京華城全生活廣場」六樓之龐德街電梯口
    舉辦哈瓦那雪茄公開展示及販售，現場展示之看板出現菸品「HAVANO CIG -ARS
    S.A.……Caribe」之字樣及背景圖案，此有被告九十二年八月六日菸害防制場所
    工作紀錄表、九十二年八月七日訪談原告之代表人甲○○之菸害防治（制）調查
    紀錄、現場稽查採證照片二幀及系爭雪茄菸品之廣告單張等影本附卷可稽，原告
    對該看板載有上述文字等並不爭執，惟主張該看板所載「HAVANA CIGARS S.A.」
    字樣，係宏都拉斯國家原廠公司名稱，因未出現商品，並非「促銷」活動云云。
    但查，該看板除出現所載「HAVANA CIGARS S.A.」字樣外，尚載有「Caribe、圖
    案及Imported Cigars」，此觀之該看板即明，而「Caribe及圖案」即為原告進
    口雪茄之商標，此亦為原告所不否認，足見原告於舉辦哈瓦那雪茄公開展示時，
    有以看板對其所進口之菸品為宣傳之行為，原告上開主張不足採信。
三、又原告對於卷附系爭雪茄菸品之單張小卡片係其印製一事亦不爭執，惟主張該單
    張小卡片所載「如何選擇雪茄」、「享受雪茄的藝術」等字，係告訴消費者如何
    選擇雪茄及享受雪茄，此並不構成違法云云，但按菸害防制法第九條第一項之立
    法目的，在於透過嚴格管制菸品廣告宣傳及促銷，以防制菸害擴散及減少菸品消
    費，系爭單張小卡片所載：「享受雪茄的藝術」，乃傳達吸食雪茄菸是一種享受
    ，有鼓勵大眾吸食之意，此與菸害防制法之立法目的不合，且系爭單張小卡片除
    記載上開文字外，仍載有：「Caribe、圖案及Imported Cigars」等字樣，此亦
    有就其所進口之菸品宣傳廣告之意，原告主張上開單張所載係告知消費者如何選
    擇及享受雪茄，與法無違云云，尚難採信。
四、從而，被告認原告違反菸害防制法第九條第一項第一款規定，依同法第二十二條
    第一項規定，處原告法定最低額十萬元罰鍰，並無不合，訴願決定遞予維持，亦
    無違誤，均應予維持。原告訴請撤銷為無理由，應予駁回。
據上論結，本件原告之訴為無理由，爰依行政訴訟法第九十八條第三項前段，判決如
主文。
中　　　華　　　民　　　國　　九十三　　年　　　七　　　月　　二十六　　日
                              臺 北 高 等 行 政 法 院   第 三 庭
             　　　　　　　　　　　　　　　　　　　   法　官　侯東昇
右為正本係照原本作成。
本件以訴訟事件所涉及之法律見解具有原則性者為限，始得於本判決送達後二十日
內向本院提出上訴狀並表明上訴理由，如已於本判決宣示後送達前提起上訴者，應
於判決送達後二十日內補具上訴理由（均按他造人數附繕本），且經最高行政法院
許可後方得上訴。
中　　　華　　　民　　　國　　九十三　　年　　　七　　　月　　二十八　　日
            　　　　　　　　　　　　　　    　      　書記官  江金星
